臺灣臺南地方法院刑事裁定
111年度聲字第1217號
聲明異議人
即  受刑人  邱永雄


上列聲明異議人即受刑人因不能安全駕駛致交通危險罪案件，不
服臺灣臺南地方檢察署檢察官執行之指揮（111年度執字第5034
號），聲明異議，本院裁定如下：
    主  文
聲明異議駁回。
    理  由
一、聲明異議意旨略以：聲明異議人即受刑人邱永雄有經濟問題
    ，需工作付房租，如果沒有工作就沒有房子住，請給予重新
    做人機會，能易服社會勞動等語。
二、按受刑人或其法定代理人或配偶以檢察官執行之指揮為不當
    者，得向諭知該裁判之法院聲明異議；法院應就異議之聲明
    裁定之，刑事訴訟法第484條、第486條分別定有明文。本件
    受刑人因犯駕駛動力交通工具而吐氣所含酒精濃度達每公升
    0.25毫克以上之罪，經本院以111年度交簡字第936號判決判
    處有期徒刑6月，如易科罰金，以新臺幣（下同）1,000元折
    算1日，併科罰金6萬元，如易服勞役，以1,000元折算1日，
    並於民國111年6月14日確定。由臺灣臺南地方檢察署（下稱
    臺南地檢署）檢察官以111年度執字第5034號分案執行，經
    檢察官於111年7月5日以受刑人9年內犯5次酒駕罪，本件為
    第5次犯不能安全駕駛罪，其中第3、4、5次均屬累犯，且第
    2次及第4次均經易服社會勞動執行完畢，該當「三犯以上且
    每犯皆因故意犯罪而受有期徒刑宣告之累犯」情形，而認易
    科罰金、易服社會勞動已難收矯正之效，為維持法秩序，本
    件不准易科罰金及易服社會勞動，分別經臺南地檢署主任檢
    察官及檢察長於同日核閱批准，有臺灣臺南地方檢察署易服
    社會勞動審查表、臺灣臺南地方檢察署檢察官聲請易科罰金
    案件初核表各1份在卷可按；嗣檢察官於111年7月26日核發
    指揮執行命令，通知受刑人其本件係酒駕三犯以上，經核不
    准易科罰金、不准易服社會勞動，給予其陳述意見之機會等
    情，並有臺南地檢署檢察官指揮執行命令、執行筆錄各1份
    在卷可查，業經本院調閱臺南地檢署111年度執字第5034號
    執行案卷審核屬實。是本件受刑人以檢察官不准易服社會勞
    動，其執行之指揮不當，向本院聲明異議，於程序上尚屬合
    法，先予敘明。
三、次按執行裁判由為裁判法院對應之檢察署檢察官指揮之，刑
    事訴訟法第457條第1項前段定有明文。次按犯最重本刑為5
    年以下有期徒刑以下之刑之罪，而受6個月以下有期徒刑或
    拘役之宣告者，得以新臺幣1千元、2千元或3千元折算1日，
    易科罰金。但確因不執行所宣告之刑，難收矯正之效，或難
    以維持法秩序者，不在此限；依前項規定得易科罰金而未聲
    請易科罰金者，得以提供社會勞動6小時折算1日，易服社會
    勞動；前2項之規定，因身心健康之關係，執行顯有困難者
    ，或易服社會勞動，難收矯正之效或難以維持法秩序者，不
    適用之，刑法第41條第1項、第2項、第4項亦分別定有明文
    。而易科罰金與易服社會勞動制度，旨在救濟短期自由刑之
    流弊，性質屬易刑處分，冀藉由繳納金錢或社區處遇促使受
    刑人改過遷善而達到儘早回歸社會之刑罰目的，苟易刑處分
    而不入監執行未克達成上揭特別預防目的時，即無適用之餘
    地，是檢察官應依上開刑法第41條第1項但書、第4項規定，
    審酌具體個案之受刑人是否有「確因不執行所宣告之刑，難
    收矯正之效，或難以維持法秩序」或「因身心健康之關係，
    執行顯有困難者，或易服社會勞動，難收矯正之效或難以維
    持法秩序」等事由，而為准駁之決定，非謂只要原判決有易
    科罰金折算標準之諭知或宣告刑符合得易刑之標準，執行檢
    察官即應為准予易科罰金或易服社會勞動之處分。又所謂之
    「難收矯正之效」、「難以維持法秩序」，均屬不確定法律
    概念，此乃立法者藉以賦予執行檢察官得依具體個案，考量
    犯罪特性、情節、所造成法秩序之危害程度、施以自由刑以
    避免受刑人再犯之效果高低及受刑人個人之特殊事由等因素
    ，據以審酌應否准予易科罰金或易服社會勞動之裁量權，非
    謂僅因受刑人個人家庭、生活處遇值得同情，即應予以准許
    ，且法院應僅於執行檢察官之判斷有違法、瑕疵或濫用權限
    之情況時，始有介入審查之必要。易言之，法院僅得審查執
    行檢察官所踐行之程序有無違背法令、事實認定有無錯誤、
    其審認之事實與刑法第41條第1項或第4項所定要件有無欠缺
    合理關連性、所為之裁量有無逾越法律授權範圍等問題，倘
    執行檢察官已具體說明其不准易科罰金或易服社會勞動之理
    由，且未有逾越法律授權、專斷等濫用權力之情事，亦無其
    他裁量瑕疵之情形存在，自不得遽謂其執行指揮為違法或不
    當。
四、經查：
　㈠為妥適運用易服社會勞動之相關規定，並使檢察機關辦理易
    服社會勞動在執行作業上有統一客觀之標準可循，法務部訂
    有「檢察機關辦理易服社會勞動作業要點」，該要點第5點
    第8款第1目規定：「有下列情形之一者，應認有『確因不執
    行所宣告之刑，難收矯正之效或難以維持法秩序』之事由：1
    .三犯以上且每犯皆因故意犯罪而受有期徒刑宣告之累犯」
    ，核屬檢察官為易服社會勞動准駁決定，判斷是否「不執行
    所宣告之刑，難收矯正之效或難以維持法秩序」之憑參。
　㈡受刑人前因如附表編號1至4所示之酒駕案件，分別經本院論
    罪科刑並執行完畢，而本件執行案件即如附表編號5所示之
    案件，係受刑人第5次犯不能安全駕駛動力交通工具致交通
    危險罪，其中，第3、4、5次之酒駕犯行（即附表編號3至5
    ）均經判決認定構成累犯，且附表編號2、4所示酒駕案件均
    經易服社會勞動執行完畢等情，有各該判決及臺灣高等法院
    被告前案紀錄表各1份在卷可參。是檢察官以「受刑人9年內
    犯5次酒駕罪，本件為第5次犯不能安全駕駛罪，其中第3、4
    、5次均屬累犯」，該當「三犯以上且每犯皆因故意犯罪而
    受有期徒刑宣告之累犯」情形，並考量「受刑人第2次及第4
    次均經易服社會勞動執行完畢」，認為易科罰金、易服社會
    勞動已難收矯正之效且難以維持法秩序，而不准易科罰金及
    易服社會勞動，所依據之事實，並無違誤，亦與檢察機關辦
    理易服社會勞動作業要點第5點第8款第1目，即「三犯以上
    且每犯皆因故意犯罪而受有期徒刑宣告之累犯，應認有『確
    因不執行所宣告之刑，難收矯正之效或難以維持法秩序』之
    事由」之規定相符。而受刑人未因附表編號1至4所示之酒駕
    案件經執行刑罰而深切自省，仍心存僥倖，屢次再犯酒駕，
    且其各次犯罪時間尚稱密集，甚至於尚未履行完畢附表編號
    4所示案件之易刑處分前，即於111年1月8日再犯本件第5次
    酒駕犯行，顯見其對於易刑處分之反應薄弱，依卷存事證復
    無其他事由足認易科罰金或易服社會勞動已可收矯正之效或
    維持法秩序，從而，本案執行檢察官所為上開不准受刑人易
    科罰金及易服社會勞動之指揮執行命令，核其裁量與判斷難
    謂有何逾越法律授權、專斷或將與事件無關之因素考慮在內
    等濫用權力之瑕疵情事，依前揭說明，自難認本件執行檢察
    官執行之指揮有何違法或不當之處。
　㈢至聲明異議意旨所述個人生活狀況，並非得否易科罰金或易
    服社會勞動之要件，亦即，此等事由僅係檢察官考量是否准
    予受刑人易科罰金或易服社會勞動所綜合審酌之事項。況受
    刑人經執行檢察官通知並充分給予陳述意見之機會，仍未就
    聲明異議意旨所指個人生活狀況等事由，向檢察官表示意見
    及提出相關證據資料以供調查，執行檢察官本無從審酌，而
    非不予審酌。本件執行檢察官以前述理由，不准受刑人易科
    罰金及易服社會勞動，其所為執行之指揮，核屬法律授權檢
    察官所行使之合義務性裁量，並未有何違法或瑕疵等情事，
    業如前述，自無從以聲明異議意旨所指個人生活狀況等事由
    ，遽謂執行檢察官上開指揮執行命令有何違法或不當。
五、綜上，本件檢察官以「受刑人9年內犯5次酒駕罪，本件為第
    5次犯不能安全駕駛罪，其中第3、4、5次均屬累犯」，該當
    「三犯以上且每犯皆因故意犯罪而受有期徒刑宣告之累犯」
    情形，並考量「受刑人第2次及第4次均經易服社會勞動執行
    完畢」，認為易科罰金、易服社會勞動已難收矯正之效且難
    以維持法秩序，而不准易科罰金及易服社會勞動，已具體說
    明其理由，洵屬有據，並無逾越法律授權或恣意專斷等濫用
    權力之情事，尚難認有何執行指揮不當之處。本件受刑人聲
    明異議指摘執行檢察官不准易服社會勞動之指揮執行命令違
    法不當，為無理由，應予駁回。
六、依刑事訴訟法第486條，裁定如主文。
中　　華　　民　　國　　111 　年　　8 　　月　　16　　日
                  刑事第七庭    法　官  吳彥慧
以上正本證明與原本無異。
如不服本裁定，應於收受送達後5日內向本院提出抗告狀。（應
附繕本）
　　　　　　　　　　　　　　　　書記官  張儷瓊
中　　華　　民　　國　　111 　年　　8 　　月　　18　　日
附表：受刑人酒駕前案犯罪事實及論罪科刑紀錄
編號 本院判決案號 犯罪日期 測得吐氣所含酒精濃度 宣告刑  執行情形 1 102年度交簡字第497號 102年1月16日 每公升0.69毫克 罰金7萬元 罰金易服勞役，於102年9月25日執行完畢 2 103年度交簡字第4390號 103年10月31日 每公升0.62毫克 有期徒刑3月 易服社會勞動，於104年7月22日執行完畢 3 105年度交簡字第5501號 105年12月9日 每公升0.67毫克 有期徒刑6月 入監服刑，於106年12月13日執行完畢 4 109年度交簡字第2411號 109年6月29日 每公升0.72毫克 有期徒刑6月，併科罰金5萬元 徒刑及罰金均易服社會勞動，於111年5月20日執行完畢 5 111年度交簡字第936號 111年1月8日 每公升0.28毫克 有期徒刑6月，併科罰金6萬元 （本件）